臺灣高等法院臺中分院刑事裁定
111年度毒抗字第254號
抗  告  人
即  被  告  符宇承


上列抗告人因違反毒品危害防制條例案件，不服臺灣臺中地方法
院中華民國111年2月14日令送勒戒處所觀察、勒戒之裁定（111
年度毒聲字第122號），提起抗告，本院裁定如下：
    主  文
抗告駁回。
    理  由
一、抗告意旨略以：抗告人即被告符宇承（下稱抗告人）前因友
    人涉嫌販毒，經警帶回調查後採集尿液送驗後呈毒品反應，
    警方告知抗告人指認上游後，可受檢察官准予替代療法；又
    家中僅剩90歲高齡之父親，身體日漸不佳而有老人痴呆、小
    便失禁等症狀，需要抗告人回家照料，抗告人若執行觀察勒
    戒，家中無人照顧父親，且抗告人目前已自費前往醫院參加
    戒癮治療，為此懇請法院給予自新之機會，俾利照顧家人云
    云。
二、按犯毒品危害防制條例第10條之罪者，檢察官應聲請法院裁
    定，令被告入勒戒處所觀察、勒戒，其期間不得逾2月，毒
    品危害防制條例第20條第1項定有明文；又刑事訴訟法第253
     條之1第1項所定緩起訴處分，係由檢察官參酌刑法第57條
    所列事項及公共利益之維護，認以緩起訴為適當者，得為緩
    起訴處分，是以緩起訴處分為檢察官專有之權限。從而，除
    檢察官審酌個案情形，依同條例第24條第1項為附命完成戒
    癮治療之緩起訴處分，可排除適用觀察、勒戒之程序外，凡
    經檢察官聲請，法院僅得依照卷證資料判斷是否符合觀察、
    勒戒要件，裁定准否令入勒戒處所執行觀察、勒戒，無權斟
    酌以其他方式替代或得以其他原因免予執行之餘地，合先敘
    明。
三、經查：
  ㈠抗告人於民國110年8月25日晚上8時45許為警採尿起回溯96小
    時內某時點（不含公權力拘束時間），於臺中市○區○○路0○0
    號住處內，以將第一級毒品海洛因滲入香菸內點燃後吸食煙
    霧之方式，施用第一級毒品海洛因1次；旋以置於玻璃球內
    燒烤而吸食其煙霧之方式，施用第二級毒品甲基安非他命1
    次。嗣於同年8月25日8時45分許，經警持臺灣臺中地方檢察
    署檢察官（下稱臺中地檢署）核發之鑑定許可書，採集抗告
    人尿液送驗後，結果呈嗎啡、可待因、安非他命及甲基安非
    他命陽性反應，業經抗告人於警詢及偵查自白在卷，並有臺
    中地檢署110年他字第1632號鑑定許可書、勘察採證（驗）
    同意書、臺中市政府警察局豐原分局委託鑑驗尿液代號與真
    實姓名對照表、正修科技大學超微量研究科技中心110年9月
    13日尿液檢驗報告（報告編號R00-0000-000）在卷可憑（毒
    偵3633號卷第81至87頁），抗告人上開任意性之自白與事實
    相符，足堪採信，故抗告人上開施用海洛因、甲基安非他命
    之犯行，洵堪認定。
  ㈡毒品危害防制條例所規定之觀察、勒戒規定，係針對受處分
    人將來之危險所為預防、矯正措施之保安處分，目的係為斷
    絕施用毒品者之身癮及心癮，核與刑罰執行之目的不同，並
    屬強制規定，除於毒品危害防制條例第21條第1項所稱犯同
    條例第10條之罪者，於犯罪未發覺前，自動向衛生福利部指
    定之醫療機構請求治療，醫療機構免將請求治療者送法院或
    檢察機關之情形外，只要違反同條例第10條之規定者，檢察
    官依同條例第20條規定向法院提出聲請裁定令入勒戒處所觀
    察、勒戒者，法院即應就檢察官聲請裁定觀察、勒戒之內容
    ，審酌有無理由而為准駁之裁定，並僅得依法裁定令入勒戒
    處所執行觀察、勒戒，以查其是否仍有施用毒品傾向，並據
    以幫助受處分人徹底戒毒之方法，尚無自由斟酌以其他方式
    替代或得以其他原因免予執行之權。聲請人即臺灣臺中地方
    檢察署檢察官斟酌上情，向原審聲請裁定觀察、勒戒，此乃
    檢察官裁量權限，而原審依法裁定准予檢察官之聲請，於法
    並無不合。從而，抗告意旨請求法院以其他方式替代觀察、
    勒戒云云，依上開說明，尚難憑採。
四、綜上所述，原審裁定認抗告人施用海洛因及甲基安非他命，
    而犯毒品危害防制條例第10條第1項、第2項之罪，事證明確
    ；且抗告人前曾於88年間因施用毒品案件，經法院裁定送觀
    察、勒戒，於89年2月11日執行完畢後距今已逾3年，有臺灣
    高等法院被告前案紀錄表附卷可稽，因認檢察官之聲請為正
    當，依毒品危害防制條例第20條第1項、第3項之規定，裁定
    令抗告人應入勒戒處所觀察、勒戒，核其認事用法，均無不
    合。至於抗告人所述之家庭狀況等情，縱屬非虛而值同情，
    但仍屬其個人事由，與觀察、勒戒之審酌無關。抗告意旨仍
    執前詞，指摘原審裁定不當，為無理由，應予駁回。
據上論斷，依刑事訴訟法第412條，裁定如主文。
中    華    民    國    111   年    3    月    18    日
            刑事第十庭  審判長法  官  陳  宏  卿 
                              法  官  林  美  玲
                              法  官  楊  文  廣
以上正本證明與原本無異。
不得再抗告。
                              書記官  呂  安  茹
　　　　　　　　　　　　　　　
中　　華　　民　　國　　111 　年　　3 　　月　　18　　日